臺灣臺中地方法院刑事判決　　　　　　　　　　　　九十二年度訴字第二六六五號
　　公　訴　人　臺灣臺中地方法院檢察署檢察官
　　被　　　告　丙○○
右列被告因搶奪等案件，經檢察官提起公訴（九十二年度偵字第一七六三二號），本
院判決如左：
    主  文
丙○○共同意圖為自己不法之所有，而搶奪他人之動產，處有期徒刑陸月，如易科罰
金，以佰元折算壹日。
被訴竊盜部分無罪。
    事  實
一、丙○○因甲○○（業經審結）於民國（下同）九十二年八月底某日，駕車載其四
    處兜風時，向其表示因缺錢償還汽車貸款及信用卡帳款，乃提議一同搶奪銀樓財
    物，並對半分贓，丙○○一時利益薰心，遂同意負責把風接應，而由甲○○負責
    行搶；嗣後，二人遂共謀搶奪位於臺中市○區○○路二四０號丁○○經營之瑞福
    銀樓，並於同年九月二日及三日，由丙○○騎乘前向友人吳守淵借用之車牌號碼
    ＴＡＱ－六五五號輕型機車，後載甲○○前往上址瑞福銀樓附近觀察該銀樓之營
    業狀況，並勘查地形，規畫逃逸路線；俟於同年九月四日晚上九時三十分許，渠
    二人即共同基於意圖為自己不法所有之犯意聯絡，由丙○○騎乘未懸掛車牌之前
    開機車（未懸掛車牌係因丙○○前因交通違規遭臺中縣警察局霧峰分局坪林派所
    出員警於九十二年五月九日吊扣）後載甲○○前往上址瑞福銀樓；二人抵達後，
    即由甲○○獨自一人進入店內俟機搶奪店內財物，丙○○則騎乘該輛機車在外等
    候甲○○搶得財物後搭載其逃逸；甲○○進入店內後，乃向丁○○佯稱欲購買金
    飾為其父作壽，丁○○遂取出金項鍊等金飾供甲○○挑選，甲○○挑選完畢後，
    即對丁○○佯稱需至提款機領錢，丁○○不疑有它，乃按鈕將自動門打開，以便
    甲○○外出，甲○○乃趁丁○○不及防備之際，徒手搶奪丁○○正欲從櫃台上拿
    至手上之金項鍊一包（內有金項鍊一百零二條，共計約重五十五．四兩，總價值
    約新台幣【下同】九十萬元），得手後，甲○○隨即逃出瑞福銀樓，因未見在外
    等候之丙○○，旋即徒步自臺中市○○路二四八巷轉光復路方向逃逸，俟因丁○○自後追趕，並大喊：「搶劫。」，甲○○心想終將被逮獲，遂將搶得之一包金
    飾丟棄路旁而逃至臺中市○○路一一七號前，即遭丁○○、路過民眾及執勤員警
    當場逮捕，並尋獲上開搶得之金飾一包（業經丁○○領回）。而丙○○在旁等候
    時，因聽聞有人高喊「搶劫」，且適逢上開機車突然故障無法發動，遂未趨前與
    甲○○會合，而於發動機車後自行離去。嗣於九十二年九月五日凌晨一時許，甲○○帶同警方前往丙○○位於臺中縣太平市○○路一０七號住處將之逮捕，並扣
    得上開機車一輛（業經乙○○領回）及機車鑰匙一支。
二、案經臺中市警察局第一分局報告臺灣臺中地方法院檢察署檢察官偵查起訴。
    理  由
甲、有罪部分：
一、右揭事實，業據被告丙○○於警詢、偵查中及本院審理時坦承不諱，核與同案共
    犯甲○○於警詢、偵查中及本院審理時供述相符，且據被害人丁○○於警詢、偵
    查中指述綦詳，並有被害人丁○○出具之贓物認領保管收據一紙及查獲時所拍攝
    之照片四幀在卷足參，復有被告丙○○所持有供騎乘機車使用之機車鑰匙一支扣
    案可稽，事證明確，被告丙○○前開犯行洵堪認定。
二、核被告丙○○所為，係犯刑法第三百二十五條第一項之普通搶奪罪。被告丙○○
    與甲○○間，就前開所犯搶奪犯行，有犯意之聯絡，行為之分擔，均為共同正犯
    。爰審酌被告丙○○甫滿十八歲，年輕識淺，不知拒絕犯罪之誘惑，所為搶奪他
    人財物之犯行，對於社會治安及被害人之財產法益危害甚鉅，然幸其犯後尚能坦
    承犯行，態度良好，且其參與本件犯行所負責分擔之行為尚屬平和，暨酌其犯罪
    之動機、目的、手段等一切情狀，量處如主文所示之刑，並諭知易科罰金之折算
    標準。扣案之鑰匙一支，雖係被告丙○○所持有，而供騎乘機車使用，然被告丙○○否認為其所有，且核與本件搶奪犯行無涉，爰不併予宣告沒收。
乙、無罪部分：
一、公訴意旨略以：被告丙○○意圖為自己不法之所有，於九十二年四月間某日，在
    臺中縣太平市○○○街三巷六號前，持鑰匙一支，竊取乙○○所有車牌號碼ＴＡ
    Ｑ－六五五號輕型機車，得手後，將機車留供己用；因認被告丙○○涉有刑法第
    三百二十條第一項之普通竊盜罪嫌。
二、按犯罪事實，應依證據認定之，無證據不得認定犯罪事實。又不能證明被告犯罪
    者，應諭知無罪之判決，刑事訴訟法第一百五十四條第二項、第三百零一條第一
    項分別定有明文。而告訴人之指訴，本以使被告受刑事訴追或處罰為目的，故其
    陳述是否與事實相符，自應調查其他證據，以資審認，苟其所為攻擊之詞，尚有
    瑕疵，則在此瑕疵未予究明以前，即不能遽採為斷罪之基礎（最高法院六十九年
    臺上字第一五三一號判例參照）。又認定犯罪事實，所憑之證據，雖不以直接證
    據為限，間接證據亦包括在內，然無論直接或間接證據，其為訴訟上之證明，須
    於通常一般之人均不致於有所懷疑，而得確信其為真實之程度者，始得據之為有
    罪之認定，倘其證明尚未達到此一程度，而有合理性懷疑之存在時，即無從為有
    罪之認定（最高法院著有七十六年臺上字第四九八六號判例可資參照）。
三、本件公訴人認被告涉有右揭竊盜犯行，係以證人吳守淵於偵查中結證稱：伊透過
    朋友認識丙○○，丙○○曾到伊在臺中縣太平市之住處住過幾天，之後就叫丙○○離開，但伊並未出借機車予丙○○，四月間回嘉義，七月底回來才發現機車不
    見了等語，及被告丙○○一直無法帶同證人戊○○到庭為其作證，且扣案之機車
    鑰匙一支並非原機車之鑰匙，另並有贓物認領保管收據一紙、機車照片一張、車
    輛竊盜、車牌失竊資料個別查詢報表－查詢車輛認可資料、車籍作業系統－查詢
    認可資料各一紙，復有扣案之鑰匙一支可資佐證，為其主要論據。然訊據被告丙○○堅詞否認有竊取上開機車之犯行，辯稱：前開機車係伊在九十二年四月間向
    車主乙○○之夫吳守淵借用的，借用期間伊曾因出車禍將機車撞毀，伊有通知吳
    守淵後才將機車送修，並更改車體顏色為黑色，另有因交通違規遭扣留機車及車
    牌，伊有告訴吳守淵，後來是伊前往監理站繳納罰款，才將機車自臺中縣警察局
    霧峰分局坪林派出所牽回，亦係由吳守淵與警察電話確認後，警察才將機車交由
    伊牽回等語。
四、經查：(一)被告雖於偵查中及本院行準備程序時，均聲請傳喚證人戊○○到庭作證
    ，以證實其確係向證人吳守淵借用上開機車，而非竊盜等情，然因其未敘明證人
    戊○○之年籍、住居所及國民身分證號碼，致承辦檢察官及本院均無所憑以傳喚
    ，而均諭知由被告偕同出庭，惟被告亦始終未能偕同證人戊○○出庭，故其上揭
    辯詞尚乏人證證實其真實與否，然按刑事訴訟之被告依法並無自證無罪之義務，
    若控罪所憑之積極證據，在生活經驗上尚不足以排除其他有利被告之合理推斷，
    致不足以證明犯罪事實時，仍不能因被告否認犯罪之辯解不成立，資為無視積極
    證據不足之理由；是被告縱未能偕同證人到庭為其作證，更不得據此謂其否認犯
    罪之辯解無可採信。(二)又查，證人吳守淵既於偵查中結證稱：伊透過朋友認識丙○○，丙○○曾到伊在臺中縣太平市之住處住過幾天，之後就叫丙○○離開等語
    ，足見證人吳守淵與被告丙○○間應有某程度之熟識，始會同意丙○○借住其家
    中數日，又共住同一屋簷下，並朝夕相處，顯然彼此間有一定之相互信賴關係，
    而借用機車使用亦係日常生活中常見之情事，被告丙○○以其當時無交通工具使
    用為由，向證人吳守淵借用上開機車騎用，尚符常情，堪認與事實相符而足採信
    。(三)被害人即證人吳守淵之妻乙○○雖指述：伊於九十二年四月底因祖父去世而
    與丈夫一同回嘉義鄉下，直至七月三十一日下午六時許，始返回臺中縣太平市○○○街三巷六號住處，返家後發現原停放在住家門前之輕機車ＴＡＱ－六五五號
    遭竊，伊就至坪林派出所報機車遭竊，惟當日受理之員警告之因電腦程式更新中
    請伊過一會兒再來，伊嗣後因忙找工作，始延至同年八月四日下午四時許，至坪
    林派出所報失竊等語（詳偵查卷第十五頁背面），然被告丙○○自騎用該輛機車
    至被害人乙○○報案時止，既已達四個月之久，期間並曾遭警方以交通違規取締
    ，有臺中縣警察局霧峰分局坪林派出所警員蔡新民於九十二年五月九日填具之臺
    中縣警察局舉發違反道路交通管理事件通知單（中縣警交字第Ｈ0000000
    0號）影本一紙附卷足稽，倘被告騎用該輛機車之初，確係基於為自己不法所有
    之竊盜意圖而竊取之，則其遭警方取締之時，為掩飾其竊盜犯行，應不致將自己
    之真實姓名、年籍、住居所及身分證統一編號告知警方，而使警方於偵辦竊盜案
    件時有所依循。(四)綜上所述，公訴人所舉用以證明被告確有竊盜犯行之證據，因
    尚有合理性懷疑之存在，依前揭判例所載，即無從為有罪之認定；此外，復查無
    其他積極證據足資認定被告確有公訴人上開所指涉犯竊盜罪嫌之犯行，自不能徒
    憑被害人乙○○及其夫即證人吳守淵之證述，即遽認被告確有前開公訴人所指竊
    盜之犯罪事實，本案既不能證明被告竊盜犯行，自應就此部分竊盜犯嫌為無罪判
    決之諭知，以免冤抑。
據上論斷，應依刑事訴訟法第二百九十九條第一項前段、第三百零一條第一項，刑法
第二十八條、第三百二十五條第一項、第四十一條第一項前段，罰金罰鍰提高標準條
例第二條，判決如主文。
中      華      民      國    九十三    年      一      月     十六     日
                                臺灣臺中地方法院刑事第十三庭
                                    審判長  法  官  許  旭  聖
                                            法  官  陳  可  薇
                        法  官  許  月  馨
右正本證明與原本無異。
如不服本判決，應於判決送達後十日內向本院提出上訴狀，上訴於臺灣高等法院臺中
分院( 須附繕本 )。
                                            書記官
中      華      民      國    九十三    年      一      月     十六     日
附錄論罪科刑法條：
刑法第三百二十五條第一項：
意圖為自己或第三人不法之所有，而搶奪他人之動產者，處六月以上五年以下有期徒
刑。
